臺北高等行政法院判決                              九十年度訴字第四九六四號
    原      告  勞工保險局
    代  表  人  廖碧英總經理.
    訴訟代理人  葉秀美律師（兼送達代收人）
右原告與被告恩基科技股份有限公司間因返還墊款事件，原告提起行政訴訟，本院裁
定如左：
    主  文
原告之訴駁回。
訴訟費用由原告負擔。
    理  由
一、本件原告之代表人郭芳煜於本件訴訟程序進行中之民國（以下同）九十年九月十
    日變更為廖碧英，有行政院勞工委員會九十年九月十一日台九十勞人一字第００
    四四八七一號令影本附卷可按，並於九十一年四月二十九日具狀向本院承受訴訟
    在案，於法並無不合，應予准許。
二、按「訴訟事件不屬行政法院之權限者，行政法院應以裁定駁回之」，行政訴訟法
    第一百零七條第一項第一款定有明文。又「公法上之爭議，除法律別有規定外，
    得依本法提起行政訴訟」，亦為同法第二條所明定。足認行政訴訟乃解決當事人
    間關於公法上之爭議，所施行之程序，如非屬公法上爭議之事件，行政法院自無
    審判權。
三、本件原告起訴意旨略以：按「雇主因歇業、清算或宣告破產，本於勞動契約所積
    欠之工資未滿六個月部分，有最優先受漬償之權。雇主應按其當月雇用勞工投保
    薪資總額及規定之費率，繳納一定數額之積欠工資墊償基金，作為墊償前項積欠
    工資之用。．．．雇主積欠之工資，經勞工請求未獲清償者，由積欠工資墊償基
    金墊償之；雇主應於規定期限內，將墊款償還積欠工資墊償基金。」、「勞保局
    依本法第二十八條規定墊償勞工工資後，得以自己名義，代位行使最優先受清償
    權，依法向雇主或清算人或破產管理人請求於限期內償還墊款；逾期償還者，自
    逾期之日起，依基金所存銀行當期一年定期存款利率計收利息。」分別為勞動基
    準法第二十八條第四項、積欠工資墊償基金提繳及墊償管理辦法第十四條第一項
    所明定。本件被告於八十九年十二月三十一日歇業，有台北市政府九十年五月一
    日府勞二字第九○○二九六四八○○號函乙份可稽。而被告於歇業前六個月內積
    欠其員工簡憶芳等二一六薪資共計新台幣（下同）一千二百一十一萬八千五百三
    十七元，嗣簡憶芳等人向原告申請墊償前開積欠之工資，經原告審核後依法給付
    前開積欠之工資予簡憶芳等人，有原告九十年六月六日九十保墊字第六○○○一
    六九號函乙份可證。原告於代為扣繳所得稅後，分別轉帳匯入簡憶芳等人指定之
    帳戶，有薪資所得扣繳稅額繳款書及轉帳清單影本各乙份可稽。原告嗣於九十年
    六月二十九日委請律師代為函催被告，限於文到三日內清償前揭墊償款。惟被告
    於九十年七月三日接獲該函後，迄今均置不理，有律師函及回執乙件可參。原告
    自得依首揭規定，請求被告給付前開墊償款及自逾期之日（即自起訴狀繕本送達
    翌日）起按基金所存銀行當期一年定期存款利率百分之四點五七五加計利息等語
    。
四、經查，勞動基準法第二十八條第四項所規定，雇主積欠之工資，經勞工請求未獲
    清償者，由積欠工資墊償基金墊償之。係由勞工保險局就雇主積欠之工資債務，
    專為勞工之權益，提供最終必獲清償之擔保，而為類似法定的債務擔保（民法第
    七百三十九條參照），嗣於勞工保險局由積欠工資墊償基金墊償後，再依據積欠
    工資墊償基金提繳及墊償管理辦法第十四條規定，以勞工保險局之名義，依法向
    雇主或清算人或破產管理人請求於限期內償還墊款。惟核其墊償工資債務行為之
    性質，勞工保險局雖居於國家機關之地位，然其於墊償勞工工資時，非為高權行
    政之行為，而係為達成行政上之任務，提供給付、服務、救濟、照顧等方法，增
    進公共及社會成員之利益，以達成國家任務，所採取的「國庫行政」（即私經濟
    行政）之「行政私法」行為（參見吳庚先生著行政法之理論與實用八十九年九月
    六版第十二頁）。而所謂「代位行使」之觀念，原規定於修正前民法第三百十二
    條，其原條文為「就債之履行有利害關係之第三人為清償者，得按其限度就債權
    人之權利，以自己之名義，代位行使。．．．」（於八十八年四月二十一日修正
    為「．．．於其清償之限度內承受債權人之權利，．．」），另現行民法第七百
    四十九條亦有「保證人向債權人為清償後，於其清償之限度內，承受債權人對於
    主債務人之債權。．．．」之類似規定，是則，依上開積欠工資墊償基金提繳及
    墊償管理辦法第十四條所規定，勞工保險局於墊償雇主所積欠之工資後，所得代
    位行使之債權，即係本於受讓原來勞工對雇主之工資債權，其仍不失為同一債權
    。是以，本件爭訟中，被告與其所屬員工陳連生等人間係本於僱傭契約所生之工
    資債權之私權糾紛，在不失債之同一性，原告墊償勞工工資後，所得行使之墊款
    償還請求權，應仍屬私權爭執。從而，本件既屬行政私法之行為，原告自應依民
    事相關法律之規定，向普通法院尋求救濟途徑，始為正辦（參見吳庚先生前揭書
    第十四、十五頁），其逕向無審判權之本院起訴，於法自有未合，依首揭行政訴
    訟法第一百零七條第一項第一款規定，應以裁定駁回之。
五、依行政訴訟法第一百零七條第一項第一款、第一百零四條，民事訴訟法第九十五
    條、第七十八條，裁定如主文。
中    華    民    國      九十一    年      五        月    二十七      日
                            臺 北 高 等 行 政 法 院   第 五 庭
                                           審 判 長  法    官  葉百修
                                                     法    官  劉介中
                                                     法    官  黃清光
右為正本係照原本作成。
如不服本裁定，應於送達後十日內向本院提出抗告狀（須按他造人數附繕本）。
中    華    民    國      九十一    年      五        月    二十九      日
                                                     書 記 官  楊子鋒
